臺灣桃園地方法院交通事件裁定　　　　　　　　　　九十三年度交聲字第一七二號
　　原處分機關　交通部公路總局新竹區監理所桃園監理站
　　異　議　人　甲○○
　　即受處分人
右列受處分人因違反道路交通管理處罰條例案件，對於原處分機關交通部公路總局新
竹區監理所桃園監理站民國九十三年四月五日桃監裁罰字第裁五二－Ｄ一Ａ四九九五
四一號處分（原舉發單號：桃警局交字第Ｄ一Ａ四九九五四一號），聲明異議，本院
裁定如左：
    主  文
異議駁回。
    理  由
一、原舉發及處分意旨略以：異議人即受處分人甲○○於民國九十三年一月十一日凌
    晨一時四十五分許，駕駛五Ｌ－三０七五號自小客車，在台七線十二點五公里處
    ，與其他車輛競駛。而於上開時間、地點，為警當場攔停並掣單舉發。原處分機
    關交通部公路總局新竹區監理所桃園監理站因依道路交通管理處罰條例第四十三
    條第三項等規定，裁處受處分人罰鍰新臺幣（下同）三萬元，吊銷駕駛執照，三
    年內禁考，並應接受道路交通安全講習；另依同條第四項規定，裁處吊扣上開自
    小客車之汽車牌照三個月。
二、異議意旨略以：案發當日異議人與友人分別駕車約三、四輛出遊，時速約四、五
    十公里，而在行經案發地點時，後方有不詳車隊前來，與異議人等人之車輛相混
    雜，過程中異議人並未與該車隊競駛，而遭警員舉發。查值勤警員持以蒐證的攝
    影機，並未能顯示異議人車速，且值勤員警亦未能說明何以異議人偶然混雜於不
    相識之車隊，在路上行駛，即屬競駛之違規行為。故本件舉發顯有違誤，為此聲
    請撤銷原處分另為適法處分云云（異議人九十三年四月十五日異議狀、本院九十
    三年五月十四日筆錄）。
三、訊據異議人固坦承於查獲當日晚間駕駛五Ｌ—三０七五號自小客車，與同行之三
    、四輛自小客車自樂樂谷開上台七線行駛，而與其他不詳自小客車一併為警查獲
    之事實，惟否認有何競駛之違規行為。辯稱：伊與其他車輛駕駛人互不相識，當
    日時速僅有四、五十公里，並未與他車競駛云云。經查：
  (一)證人即當日執行防飆勤務之蒐證警員張有財到庭結證稱：「（問：當天你們值勤
    的經過？）我們規劃三組，分蒐證組，包夾點兼蒐證組，第三點是路檢點，我執
    行第一點。我有親眼目睹飆車事實，我們就尾隨在車隊後面攝影，同時通報第二
    、三點，第二點的人員等到車隊通過後，作第二次蒐證，並通知第三點的人封閉
    道路。車隊看到第三點封閉道路，就要調頭，被第二點攔住，不過有二輛車跑掉
    」、「第一點距離第二點約一、二公里，第二點距離第三點約三、四百公尺」、
    「我們沒有具體的測他們時速，但是我們跟隨在後蒐證時，我們的車時速約五十
    公里左右，仍然追不上他們。可見他們的時速至少在五十以上。另外，該處限速
    為四十公里」、「（問：當時攔下的車子是整批一起過來的？你們通知第二、三
    點攔截之後，有無其他車輛隨後進入？）對。沒有」、「（問：有何其他補充？
    ）從第一點看到他們，就是壹個車隊，維持到第二點還是壹個車隊。可見他們速
    度很快」等語（本院九十三年六月十八日筆錄）。而經本院勘驗當日警員蒐證光
    碟片之內容結果，在第二段畫面三分零七秒時（由蒐證組所拍攝），畫面出現約
    十三部自小客車，前後緊貼行進，急速行駛於臺七線公路上，該車隊於轉彎處亦
    無減速跡象。當時第一點蒐證組警員隨即尾隨蒐證，由畫面中顯示當時警車以時
    速約五十公里之速度往前追趕，沿途該山區道路○○路燈照明，約三分鐘後，方
    可見前開車隊已由第三點攔截點及第二點包夾點之警員攔阻。另第一段畫面一分
    二十五秒時（由攔截組所拍攝），畫面中異議人所駕駛之五Ｌ－三０七五號自小
    客車，因發覺車隊前面車輛遭到攔檢，一度停車，然因後方亦有警車包夾，方前
    進至攔截點，為畫面中第五輛停車受檢之車輛。基上警員證詞及相關蒐證畫面，
    足認異議人與另外遭查獲之十餘部自小客車，係彼此以時速約五十公里以上之速
    度，緊隨前車行駛相當距離無誤。
  (二)按道路交通管理處罰條例第四十三條第三項規定：「二輛以上之汽車在道路上競
    駛者‧‧‧」，其中所謂「競駛」，僅需二臺以上之車輛，無視道路直曲或道路
    上其他人車安全，而有急速行駛之行為，即屬之，並不以前後車有彼此超車之行
    為為必要。至於車輛駕駛人彼此間是否相識？猶非所問。而查，本件查獲地點係
    山區○○○○○道道路，並無路燈照明，限速為每小時四十公里，顯非適合高速
    行駛之路段。異議人在上開路況下，仍與其他自小客車以時速五十公里以上之速
    度，相互緊貼，超速行駛，甚且於轉彎時亦無減速之跡象。依上說明，異議人所
    為，自係與他車競駛之違規行為。
  (三)異議人雖以右揭情詞置辯，然查，自警員蒐證時起迄實際攔檢異議人為止，在此
    過程中異議人始終與其他違規駕駛人以車隊形式高速行駛，已如前述，可見渠等
    係有意為之，非偶然經過，碰巧混入車隊可比。此觀證人張有財指稱：蒐證後到
    取締之過程中，並無其他車輛進來等語，益臻明顯（同上筆錄）。且由常情以觀
    ，如行車前後有車隊呼嘯經過，一般駕駛避之唯恐不及，又豈有不加閃躲，反與
    之飆速之理？故異議人所辯：伊並非故意參與車隊，僅係偶然雜入該違規車隊云
    云，已難遽信。況且，公路競駛、飆車等危險駕駛行為有其特殊性，行為人往往
    係在特定路段上隨機糾合同好組成，此由一般報章雜誌報導，不難知悉。是故，
    車隊中之眾多駕駛人彼此未必相識，並不意外。準此，異議人縱然不識車隊中之
    其他駕駛人，亦不能執為有利於其之認定。另查，所謂急速競駛固無一定標準可
    資依循，需就個案為具體判斷，且本件異議人之確切車速亦無法認定，然依警員
    指述，異議人之車速已達時速五十公里以上，此如前述。則異議人以上開速度結
    合其他車輛，在山區○○○○○路燈照明，限速每小時四十公里之二線道道路上
    超速行駛，甚且在轉彎時亦未減速，綜合上開情狀，如認案發時異議人係高速行
    駛，諒不為過。是故，異議人所辯，不足採信。
  (四)綜上各節，異議人競駛之違規行為，堪予認定。
四、按「二輛以上之汽車共同違反第一項規定，或在道路上競駛、競技者，處汽車駕
    駛人新臺幣三萬元以上九萬元以下罰鍰，並當場禁止其駕駛及吊銷其駕駛執照。
    」、「汽車駕駛人有第一項第一款、第三項行為者，並吊扣該車輛牌照三個月；
    ‧‧‧」、「汽車駕駛人違反第一項、第三項規定者，應接受道路安全講習；‧
    ‧‧」，道路交通管理處罰條例第四十三條第三項、第四項及第五項分別訂有明
    文。又依同條例第六十七條第二項規定：「汽車駕駛人，曾依第二十九條第四項
    、第三十條第三項、第三十三條第二項、第三十五條第二項前段、第三項前段、
    第三十七條第三項、第四十三條、第六十一條第一項第三款之規定吊銷駕駛執照
    者，三年內不得考領駕駛執照」。經查，異議人確有前揭競駛之違規行為，已如
    前述。原處分機關援引上開規定，對異議人裁處罰鍰三萬元，吊銷駕駛執照，三
    年內禁考，並令其接受道路交通安全講習，另依卷附違規之五Ｌ—三０七五號自
    小客車車籍資料，裁處車輛所有人即異議人吊扣汽車牌照三個月，經核即無不合
    。異議人以其並未競駛為由，向本院聲明異議，為無理由，應予駁回。爰裁定如
    主文。
據上論斷，應依道路交通案件處理辦法第十九條，裁定如主文。
中        華        民        國    九十三    年    六    月    三十    日
                                  臺灣桃園地方法院交通法庭
                                      法  官    陳彥宏
右正本證明與原本無異。
如不服本裁定，應於送達後五日內，向本院提出抗告狀。
                                      書記官    翁其良
中        華        民        國    九十三    年    七    月    六      日
